臺灣板橋地方法院刑事判決　　　　　　　99年度訴字第2829號
公　訴　人　臺灣板橋地方法院檢察署檢察官
被　　　告　林建成
指定辯護人　柯清貴律師
上列被告因違反槍砲彈藥刀械管制條例等案件，經檢察官提起公
訴（99年度偵緝字第1859號），本院判決如下：
    主  文
林建成犯非法持有可發射子彈具有殺傷力之槍枝罪，累犯，處有
期徒刑年貳月，併科罰金新臺幣伍萬元，罰金如易服勞役，以
新臺幣壹仟元折算壹日；扣案之咖啡色背包壹個、附表一編號1
所示之改造手槍壹支，均沒收。又犯持有第一級毒品罪，累犯，
處有期徒刑伍月；扣案如附表二至附表三所示之第一級毒品海洛
因壹包、第二級毒品甲基安非他命柒包，均沒收銷燬之；扣案之
咖啡色背包壹個，沒收。應執行有期徒刑年伍月，併科罰金新
臺幣伍萬元，罰金如易服勞役，以新臺幣壹仟元折算壹日；扣案
之咖啡色背包壹個、附表一編號1 所示之改造手槍壹支，均沒收
；扣案如附表二至附表三所示之第一級毒品海洛因壹包、第二級
毒品甲基安非他命柒包，均沒收銷燬之。
    事  實
一、林建成前於民國87年間，因違反麻醉藥品管理條例案件，經
    最高法院以88年度臺上字第7451號、本院以88年度板簡字第
    394 號，各判處有期徒刑5 年10月、6 月，嗣經裁定定應執
    行刑有期徒刑6 年；又於89年間，因施用毒品案件，經臺灣
    高等法院以89年度上易字第4449號判處有期徒刑8 月確定，
    兩案接續執行，於93年3 月4 日縮短刑期假釋出獄，並於96
    年2 月4 日假釋期滿未經撤銷而執行完畢。詎林建成不知悔
    改，明知可發射子彈具有殺傷力之改造手槍及具有殺傷力之
    子彈，均為管制物品，非經中央主管機關許可，不得擅自持
    有，竟基於未經許可持有具有殺傷力之改造手槍及子彈之犯
    意，於98年9 月間某日，在宜蘭縣某處，由某真實姓名年籍
    均不詳自稱「簡國棟」之成年男子，無償提供交付如附表一
    所示具殺傷力之改造手槍1 支、子彈4 顆，以及不具殺傷力
    之子彈2 顆、彈殼3 顆予林建成，林建成隨即將之藏放在其
    所有之咖啡色背包內，並於返回其位於新北市○○區○○街
    14號2 樓住處後，將該裝有槍彈之咖啡色背包藏放在其前揭
    住處房間內。另又基於同時持有第一、二級毒品之犯意，於
    98年9 月30日某時許，在設於新北市○○區○○路附近之某
    電子遊藝場內，明知某真實姓名、年籍均不詳綽號「小黑」
    之成年男子向其兜售之白色粉末與晶體，係經政府明令公告
    查禁之第一級毒品海洛因與第二級毒品甲基安非他命，仍以
    新臺幣（下同）1 萬元之代價，向綽號「小黑」之男子購買
    如附表二所示之第一級毒品海洛因1 包與附表三所示之第二
    級毒品甲基安非他命共7 包，經綽號「小黑」之男子交付予
    其收受而持有之。嗣因林建成於98年10月1 日晚間10時10分
    許，將其個人身分證與持有如附表二、三所示之第一級毒品
    海洛因1 包與第二級毒品甲基安非他命7 包，亦藏放在其所
    有之咖啡色背包內，連同原放置於該咖啡色背包內之具殺傷
    力之改造手槍1 支、子彈4 顆，以及不具殺傷力之子彈2 顆
    、彈殼3 顆，前往新北市○○區○○路175 號4 樓，卻於同
    日晚間10時40分許，遭遇新北市政府警察局中和第二分局員
    山派出所警員前往查緝違反毒品危害防制條例案件，並當場
    查獲吳旻燕、徐亦美、陳鈺雯（此三人涉犯違反毒品危害防
    制條例案件，由檢察官另案偵辦中），林建成見狀，隨即從
    該處陽台躍下，沿該處後方防火巷逃逸，而將其所有而裝放
    有身分證、附表一所示之改造手槍1 支、子彈4 顆、不具殺
    傷力之子彈1 顆、彈殼3 顆、附表二、三所示之第一、二級
    毒品之咖啡色背包1 個，遺留在現場，始為警循線查獲上情
    。
二、案經新北市政府警察局中和第二分局移送臺灣板橋地方法院
    檢察署檢察官偵查起訴。
    理  由
壹、證據能力方面：
一、被告林建成明知證人吳旻燕、徐亦美、陳鈺雯於警詢所為之
    陳述，均為被告以外之人於審判外之陳述，具有刑事訴訟法
    第159 條規定，不得為證據之情事，而被告之辯護人於本院
    準備程序表示：不爭執證據能力等語（見本院卷第92頁），
    被告及其辯護人於本院審判期日，復均未聲明異議，本院審
    酌上開證人於警詢所為陳述作成時之狀況，並無任何違反自
    由意志或遭製作筆錄員警誘導陳述之情形，亦無任何外力介
    入干涉，本院認為適當，依刑事訴訟法第159 條之5 第2項
    之規定，為傳聞法則之例外，均有證據能力。
二、內政部警政署刑事警察局98年11月17日鑑驗書、交通部民用
    航空局航空醫務中心98年11月13日毒品鑑定書、內政部警政
    署刑事警察局鑑定書各1 份（見臺灣板橋地方法院檢察署【
    下稱板橋地檢署】98年度偵字第28495 號偵查卷第120 頁至
    第121 頁、第137 頁、第168 頁），分別係內政部警政署刑
    事警察局、交通部民用航空局航空醫務中心，就扣案之改造
    手槍1 支、子彈6 顆、彈殼3 顆，以及附表一、二所示之白
    色粉末1 包與晶體7 包，各依檢察機關概括授權執行鑑定職
    務所出具之書面鑑定報告，依刑事訴訟法第208 條第1 項規
    定，無須準用鑑定人具結之規定，且屬同法第159 條第1 項
    之法律另有規定之傳聞例外，自得作為證據。
三、內政部警政署刑事警察局99年11月24日函1 份（見本院卷第
    73頁），乃依本院囑託就尚未實際試射之3 顆子彈，進行實
    際試射，確認是否具有殺傷力所出具之書面鑑定意見，依刑
    事訴訟法第208 條第1 項規定，無須準用鑑定人具結之規定
    ，且為傳聞法則之例外，應具有證據能力。
四、扣案之咖啡色背包1 個，乃警方於98年10月1 日，經吳旻燕
    之自願搜索，而在新北市○○區○○路175 號4 樓扣得，此
    有自願受搜索同意書、搜索扣押筆錄各1 份在卷可憑（見板
    橋地檢署98年度偵字第28495 號偵查卷第39頁至第44頁），
    因被告及其辯護人均未爭執該次搜索、扣押程序不合法，則
    警方依法搜索扣得之上開咖啡色背包1 個，亦具有證據能力
貳、實體方面：
一、訊據被告林建成對於上揭時、時，未經許可持有如附表一所
    示具有殺傷力之改造手槍1 支、子彈4 顆，以及向綽號「小
    黑」之男子購入而同時持有如附表二、三所示之第一級毒品
    海洛因與第二級毒品甲基安非他命等犯罪事實，均供承不諱
    ，核與當場遭警查獲之吳旻燕、徐亦美、陳鈺雯之證述情節
    相符（見板橋地檢署98年度偵字第28495 號偵查卷第11頁至
    第12頁、第20頁、第28頁）；另在被告所有之咖啡色背包內
    扣得之手槍1 支、子彈6 顆、彈殼3 顆，經送內政部刑事警
    察局鑑定結果，認扣案如附表一編號1 所示之手槍1 支，係
    改造手槍，由仿FN廠半自動手槍製造之槍枝，換裝土造金屬
    槍管而成，擊發功能正常，可供擊發適用子彈使用，認具殺
    傷力，而扣案之子彈6 顆，均非制式子彈，其中5 顆，認由
    金屬彈殼組合直徑7.9 ±0.5mm 金屬彈頭而成，均經實彈試
    射，4 顆可擊發，認均具殺傷力（詳如附表一編號2 所示）
    ，1 顆無法擊發，認不具殺傷力，剩餘1 顆，認由金屬彈殼
    組合直徑7.9 mm金屬彈頭而成，經試射，無法擊發，亦認不
    具殺傷力，另扣案之彈殼3 顆，認均非制式子彈彈殼，此有
    內政部警政署刑事警察局鑑驗書、99年11月24日函各1 份附
    卷可稽（見板橋地檢署98年度偵字第28495 號偵查卷第120
    頁至第121 頁、本院卷第73頁）；又扣案如附表二、三所示
    之白色粉末1 包、晶體7 包，經分送交通部民用航空局航空
    醫務中心、內政部警政署刑事警察局，均以氣相層析質譜儀
    法鑑驗結果，認扣案如附表二、三所示之白色粉末1 包與晶
    體7 包，均分別含第一級毒品海洛因、第二級毒品甲基安非
    他命成分，重量均如附表二、三所示，此有交通部民用航空
    局航空醫務中心毒品鑑定書、內政部警政署刑事警察局鑑定
    書各1 份在卷可參（見板橋地檢署98年度偵字第28495 號偵
    查卷第137 頁、第168 頁）；此外，復有被告所有之咖啡色
    背包1 個扣案可憑，堪認被告之自白核與事實相符，從而，
    本案事證明確，被告上揭非法持有可發射子彈具有殺傷力之
    槍枝、子彈、持有第一、二級毒品之犯行，均堪認定，應予
    依法論科。
二、論罪科刑：
  (一)被告持有如附表一所示之改造手槍1 支與子彈4 顆，核其此
    部分所為，係犯槍砲彈藥刀械管制條例第8 條第4 項非法持
    有可發射子彈具殺傷力之槍枝罪、同條例第12條第4 項非法
    持有子彈罪；被告持有如附表二、三所示之第一級毒品海洛
    因與第二級毒品甲基安非他命，核其此部分所為，係犯毒品
    危害防制條例第11條第1 項之持有第一級毒品罪、同條例第
    11條第2 項之持有第二級毒品罪。
  (二)被告於98年9 月間某日之同一時間，在宜蘭縣某處，受某自
    稱「簡國棟」之男子交付而持有附表一所示具殺傷力之改造
    手槍1 支與子彈4 顆，係以一持有行為，同時持有手槍及子
    彈，而同時觸犯槍砲彈藥刀械管制條例第8 條第4 項之非法
    持有可發射子彈具殺傷力之槍枝罪、同條例第12條4 項之非
    法持有子彈罪，為想像競合犯，應依刑法第55條之規定，從
    一重之非法持有可發射子彈具殺傷力槍枝罪處斷。另被告於
    同一時、地向綽號「小黑」之男子購入附表二、三所示之第
    一、二級毒品，乃以一購入而持有之一行為，同時觸犯毒品
    危害防制條例第11條第1 項之持有第一級毒品罪、同條例第
    11條第2 項之持有第二級毒品罪，亦為想像競合犯，應依刑
    法第55條之規定，從一重之持有第一級毒品罪處斷。
  (三)被告所犯上開非法持有可發射子彈具殺傷力之槍枝、持有第
    一級毒品等2 罪間，犯意各別，行為互殊，應予分論併罰。
  (四)被告前因違反麻醉藥品管理條例案件，經法院分別判處有期
    徒刑5 年10月、6 月，嗣經裁定定應執行刑有期徒刑6 年，
    又因施用毒品案件，經法院判處有期徒刑8 月確定，兩案接
    續執行，並於96年2 月4 日執行完畢，有臺灣高等法院被告
    前案紀錄表1 份在卷可佐，是被告於有期徒刑執行完畢後，
    5 年內故意再犯本件有期徒刑以上之2 罪，均為累犯，應依
    法加重其刑。
  (五)又按槍砲彈藥刀械管制條例第18條第4 項規定：犯本條例之
    罪，於偵查或審判中自白，並供述全部槍砲、彈藥、刀械之
    來源及去向，因而查獲或因而防止重大危害治安事件之發生
    者，減輕或免除其刑。其立法本意，自指如據其自白，進而
    查獲該槍砲、彈藥、刀械之來源供給者及所持有之槍砲、彈
    藥、刀械去向，或因而防止該重大危害治安事件之發生時，
    既能及早破獲相關之犯罪集團，並免該槍、彈及刀械續遭持
    為犯罪所用，足以消彌犯罪於未然，自有減輕或免除其刑，
    以鼓勵自新之必要。如雖於偵查或審判中自白，惟並未因而
    查獲該槍砲、彈藥刀械之來源，自與本規定應予減輕或免除
    其刑之要件不合（最高法院91年度臺上第2969號判決意旨參
    照）。被告雖於偵查中通緝到案後，供述扣案如附表一所示
    之改造手槍與子彈係在宜蘭縣某處向自稱「簡國棟」之男子
    借得，但並未提供該自稱「簡國棟」男子之其他年籍資料，
    檢警機關因而未能依被告之自白而查獲其前手簡國棟乙情，
    則有被告99年6 月25日訊問筆錄、板橋地檢署99年10月4日
    函各1 份附卷可憑（見板橋地檢署99年度偵緝字第1859號偵
    查卷第2 頁至第3 頁、第41頁），足認本件並無因被告之自
    白，且供述槍、彈之來源及去向，因而查獲或因而防止重大
    危害治安事件之發生可言，自無適用槍砲彈藥刀械管制條例
    第18條第4 項規定，以減輕或免除其刑之餘地，附此敘明。
  (六)另依被告於本院審理時之供述，其係因與綽號「小胖」之男
    子有所衝突，因而向該自稱「簡國棟」之男子借用而持有如
    附表一所示之改造手槍1 支與子彈4 顆，而為警查獲當日，
    其係欲前往查訪該綽號「小胖」之男子是否在場，因而攜帶
    如附表一所示之槍彈前往，是被告持有附表一所示槍彈之目
    的，本存有必要時將可能持以傷害他人之意思，其犯罪動機
    極其可議，如認此等情況屬情可憫恕，而可依刑法第59條之
    規定酌減其刑，毋寧承認民眾為求與人衝突時自保或報復而
    持槍自重，係屬情有可原，自與槍砲彈藥刀械管制條例規範
    目的，相互衝突，從而，辯護人以被告之犯罪情狀，顯可憫
    恕為由，請求本院依刑法第59條之規定酌減其刑，尚無可採
    。
  (七)本院審酌被告除有前述構成累犯之施用毒品前科外，尚有其
    他次因施用毒品案件，經法院判刑確定之紀錄，此有前述被
    告前案紀錄表1 份在卷可查，足認被告素行非佳，而槍彈可
    在瞬間取人性命或致人傷殘，嚴重威脅一般民眾生命、身體
    之安全，而臺灣地區槍彈氾濫，不法之徒每每擁槍自重，輕
    則用之恐嚇勒索、欺壓善良，重則持以搶劫、擄人勒贖、殺
    人，致使社會應有之安全秩序岌岌可危，被告持有附表一所
    示之改造手槍1 支與子彈4 顆，已使社會應有之安全秩序岌
    岌可危，且被告僅係因與綽號「小胖」之男子有所衝突，即
    持槍自重，其行為業已造成臺灣地區其他民眾生命、身體安
    全之莫大威脅，而被告具有施用毒品之惡習，當知第一級毒
    品海洛因與第二級毒品甲基安非他命，均對人體健康危害至
    鉅，其曾因多次施用毒品案件，經法院判刑，已如前述，竟
    仍未能戒除毒癮，為施用而購入如附表二、三所示之第一級
    毒品海洛因與第二級毒品甲基安非他命，且持有第二級毒品
    甲基安非他命之數量非少，如任其氾濫、擴散，影響社會治
    安，危害非淺，被告行為實無可取，惟念及被告於偵查及本
    院審理期間，均坦承犯行，其持有附表一所示之改造手槍與
    子彈，時間不長，且持有期間，並未用以傷害他人或供其他
    犯罪所用，而被告購入而持有如附表二、三所示之第一、二
    級品，尚未及供己施用，即遭警查獲，其持有第一級毒品之
    數量不多，並斟酌被告之犯罪動機、手段、持有改造手槍、
    子彈與第一、二級毒品數量，以及被告之智識程度等一切情
    狀，分別量處如主文所示之刑，併就罰金部分諭知易服勞役
    之折算標準，且定應執行刑與諭知罰金易服勞役之折算標準
    如主文所示，以資懲儆。
  (八)扣案如附表一編號1 所示之改造手槍1 支，業經鑑定屬槍砲
    彈藥刀械管制條例所列管之槍枝，已如前述，而為違禁物，
    不問屬於犯罪行為人與否，應依刑法第38條第1 項第1 款規
    定，併予宣告沒收。至於扣案如附表一編號2 所示之子彈4
    顆以及經鑑定不具殺傷力之子彈2 顆，已因全部送驗試射用
    罄，存於該6 顆子彈內之彈藥，均因擊發燃燒殆盡，而其餘
    部分亦裂解為彈頭及彈殼，已不具子彈之外型及功能，均不
    具殺傷力，而非屬違禁物，爰不予宣告沒收。另扣案之彈殼
    3 顆，因不具子彈之結構及功能，非屬違禁物，亦不予宣告
    沒收。
  (九)扣案如附表二、三所示之白色粉末1 包與晶體7 包，業經鑑
    驗分屬第一級毒品海洛因與第二級毒品甲基安非他命無訛，
    亦如前述，而包裝袋與其上殘留之毒品，均已難以分析剝離
    ，俱應依毒品危害防制條例第18條第1 項前段規定，不問屬
    於犯人與否，併宣告沒收銷燬之，至於送鑑耗損之海洛因粉
    末與甲基安非他命晶體，既均已滅失，自無庸再予宣告沒收
    銷燬之必要。
  (十)扣案之咖啡色背包1 個，為被告所有，且供被告裝放如附表
    一所示之改造手槍與子彈，以及裝放如附表二、三所示之第
    一、二級毒品所用，已據被告自承在卷，堪認扣案之咖啡色
    背包1 個係供被告犯非法持有可發射子彈具殺傷力之槍枝罪
    以及持有第一級毒品罪所用，爰依刑法第38條第1 項第2 款
    規定，併予宣告沒收。
據上論斷，應依刑事訴訟法299 條第1 項前段，槍砲彈藥刀械管
制條例第8 條第4 項、第12條第4 項，毒品危害防制條例第11條
第1 項、第2 項、第18條第1 項前段，刑法第11條、第55條、第
47條第1 項、第42條第3 項前段、第38條第1 項第1 款、第2 款
、第51條第5 款，判決如主文。
本案經檢察官楊瀚濤到庭執行職務。
中    華    民    國   100    年    4     月    7     日
                  刑事第五庭  審判長法  官  胡堅勤
                                    法  官  盧軍傑
                                    法  官  高增泓
以上正本證明與原本無異。
如不服本判決，應於判決送達後十日內，向本院提出上訴書狀，
並應敘述具體理由；其未敘述上訴理由者，應於上訴期間屆滿後
二十日內向本院補提理由書（均須按他造當事人之人數附繕本，
並得請求選任辯護人代撰上訴理由狀）「切勿逕送上級法院」。
                                    書記官  黃妍爾
中    華    民    國   100    年    4     月    7     日
附錄本判決論罪科刑法條全文：
槍砲彈藥刀械管制條例第8條
未經許可，製造、販賣或運輸鋼筆槍、瓦斯槍、麻醉槍、獵槍、
空氣槍或第4 條第1 項第1 款所定其他可發射金屬或子彈具有殺
傷力之各式槍砲者，處無期徒刑或5 年以上有期徒刑，併科新臺
幣1,000 萬元以下罰金。
未經許可，轉讓、出租或出借前項所列槍枝者，處5 年以上有期
徒刑，併科新臺幣1,000 萬元以下罰金。
意圖供自己或他人犯罪之用，而犯前二項之罪者，處無期徒刑或
7 年以上有期徒刑，併科新臺幣1,000萬元以下罰金。
未經許可，持有、寄藏或意圖販賣而陳列第1 項所列槍枝者，處
3 年以上10年以下有期徒刑，併科新臺幣700 萬元以下罰金。
第1 項至第3 項之未遂犯罰之。
犯第1 項、第2 項或第4 項有關空氣槍之罪，其情節輕微者，得
減輕其刑。
槍砲彈藥刀械管制條例第12條
未經許可，製造、販賣或運輸子彈者，處1 年以上7 年以下有期
徒刑，併科新臺幣500 萬元以下罰金。
未經許可，轉讓、出租或出借子彈者，處6 月以上5 年以下有期
徒刑，併科新臺幣300 萬元以下罰金。
意圖供自己或他人犯罪之用，而犯前二項之罪者，處3 年以上10
年以下有期徒刑，併科新臺幣700 萬元以下罰金。
未經許可，持有、寄藏或意圖販賣而陳列子彈者，處5 年以下有
期徒刑，併科新臺幣300 萬元以下罰金。
第 1 項至第 3 項之未遂犯罰之。
毒品危害防制條例第11條
持有第一級毒品者，處3 年以下有期徒刑、拘役或新臺幣5 萬元
以下罰金。
持有第二級毒品者，處2 年以下有期徒刑、拘役或新臺幣3 萬元
以下罰金。
持有第一級毒品純質淨重10公克以上者，處1 年以上7 年以下有
期徒刑，得併科新臺幣一百萬元以下罰金。
持有第二級毒品純質淨重20公克以上者，處6 月以上5 年以下有
期徒刑，得併科新臺幣70萬元以下罰金。
持有第三級毒品純質淨重20公克以上者，處3 年以下有期徒刑，
得併科新臺幣30萬元以下罰金。
持有第四級毒品純質淨重20公克以上者，處1 年以下有期徒刑，
得併科新臺幣10萬元以下罰金。
持有專供製造或施用第一級、第二級毒品之器具者，處1 年以下
有期徒刑、拘役或新臺幣1 萬元以下罰金。
附表一：
┌──┬───────────┬───┬───────────────┐
│編號│   物  品   名  稱    │數  量│    備                  註    │
├──┼───────────┼───┼───────────────┤
│ 一 │改造手槍（槍枝管制編號│1支   │認係由仿FN廠半自動手槍製造之槍│
│    │0000000000 號，含彈匣1│      │枝，換裝土造金屬槍管而成，擊發│
│    │個）                  │      │功能正常，可供擊發適用子彈使用│
│    │                      │      │，認具殺傷力。                │
├──┼───────────┼───┼───────────────┤
│ 二 │子彈                  │4顆   │認均係非制式子彈，由金屬彈殼組│
│    │                      │      │合直徑7.9 ±0.5mm 金屬彈頭而成│
│    │                      │      │，均經實彈試射，均可擊發，認均│
│    │                      │      │具殺傷力。                    │
└──┴───────────┴───┴───────────────┘
附表二：
  ┌──┬────────┬─────────────┬────────┐
  │編號│  物品名稱      │      數量及重量          │   備       註  │
  ├──┼────────┼─────────────┼────────┤
  │ 一 │第一級毒品海洛因│1 包（含包裝袋，驗前淨重0.│見板橋地檢署98年│
  │    │                │203 公克、驗後淨重0.201公 │度偵字第28495 號│
  │    │                │克）                      │偵查卷第137 頁  │
  └──┴────────┴─────────────┴────────┘
附表三：
  ┌──┬────────┬─────────────┬────────┐
  │編號│  物品名稱      │      數量及重量          │   備       註  │
  ├──┼────────┼─────────────┼────────┤
  │ 一 │第二級毒品甲基安│5 包（含包裝袋，驗前總純質│見板橋地檢署98年│
  │    │非他命          │淨重8.38公克、純度87%）   │度偵字第28495 號│
  ├──┼────────┼─────────────┤偵查卷第168頁   │
  │ 二 │第二級毒品甲基安│2包（含包裝袋，驗前總淨重 │                │
  │    │非他命          │0.48公克、純度97%）       │                │
  └──┴────────┴─────────────┴────────┘